臺灣新北地方法院刑事判決　　　　　　　110年度訴字第663號
公　訴　人　臺灣新北地方檢察署檢察官
被　　　告　陳麒皓
選任辯護人　黃文承律師
　　　　　　李承志律師
上列被告因違反毒品危害防制條例案件，經檢察官提起公訴（10
9 年度偵字第40385 號），本院判決如下：
    主  文  
陳麒皓共同犯販賣第三級毒品而混合二種以上之毒品未遂罪，處
有期徒刑貳年。緩刑伍年，緩刑期間付保護管束，並應向檢察官
指定之政府機關、政府機構、行政法人、社區或其他符合公益目
的之機構或團體，提供壹佰貳拾小時之義務勞務，及應完成拾貳
小時之法治教育課程，且不得非法持有或施用第一級至第四級毒
品。扣案如附表編號1 、2 所示之物均沒收。
    事  實
一、陳麒皓明知「4-甲基甲基卡西酮」及「甲基-N ,N-二甲基卡
    西酮」，均係毒品危害防制條例第2 條第2 項第3 款所列之
    第三級毒品，不得販賣，竟與真實姓名、年籍不詳，自稱「
    SUNNY 」之成年男子，共同基於販賣第三級毒品以營利之犯
    意聯絡，（起訴意旨漏載共同正犯部分，詳後述）由「SUNN
    Y 」於民國109 年10月6 日6 時32分許，使用WECHAT（即微
    信）通訊軟體，以暱稱「SK telecom T1 」帳號傳送：「全
    新（彩虹圖樣）好評熱銷中，有興趣歡迎來電詢問」之訊息
    而欲販售毒品，並將上開帳號交予陳麒皓使用，供其與欲購
    買毒品之買家聯繫。嗣因新北市政府警察局新莊分局（下稱
    新莊分局）光華派出所之警員，執行網路巡邏勤務發現上開
    販售毒品訊息，即自同日21時17分許起，使用微信通訊軟體
    與陳麒皓聯繫，陳麒皓即以其所持如附表編號1 所示之行動
    電話，登入上開帳號與警員聯繫，雙方議定以新臺幣（下同
    ）4000元之價格，買賣內含上開第三級毒品成分之咖啡包10
    包（下稱本案毒品咖啡包），以及相約在新北市○○區○○
    路000 號前進行交易等事宜後，陳麒皓即於同日22時42分許
    ，騎乘車牌號碼000-0000號普通重型機車抵達上開約定地點
    ，與佯裝毒品買家之警員確認彼此身分，並要求改至新北市
    樹林區中正路220 巷口旁交易後，即交付本案毒品咖啡包予
    該警員收取，該警員立刻表明警察身分而逮捕陳麒皓，並當
    場扣得如附表編號2 所示之毒品咖啡包及如附表編號1 、3 
    所示之行動電話，始循線查悉上情。
二、案經新莊分局報告臺灣新北地方檢察署（下稱新北地檢署）
    檢察官偵查起訴。
    理  由                                              
二、犯罪事實之認定：
  ㈠上開犯罪事實，業據被告於警詢、偵查、本院準備程序及審
    理時均坦承不諱，並經證人即警員陳毓龍於偵查中證述明確
    ，復有新莊分局109 年10月6 日職務報告、新莊分局搜索、
    扣押筆錄暨扣押物品目錄表、微信通訊軟體對話譯文表、車
    輛詳細資料報表、內政部警政署刑事警察局110 年3 月10日
    刑鑑字第1098018629號鑑定書各1 份、微信通訊軟體對話紀
    錄翻拍畫面6 張、現場暨扣案物照片8 張（見偵卷第27、33
    至37、49至57、59、133 至135 頁），以及有如附表所載之
    扣案物品可資佐證，足供擔保被告上開任意性自白確與事實
    相符，堪以採信。
  ㈡按政府查緝販賣毒品犯行無不嚴格執行，且販賣毒品罪係重
    罪，若無利可圖，衡情一般持有毒品者，當不致輕易將持有
    之毒品交付他人。且販賣毒品乃違法行為，非可公然為之，
    且有其獨特之販售路線及管道，亦無公定之價格，復可任意
    增減其分裝之數量，而每次買賣之價量，亦可能隨時依市場
    貨源之供需情形、交易雙方之關係深淺、資力、對行情之認
    知、可能風險之評估、查緝是否嚴緊，及購買者被查獲時供
    述購買對象之可能性風險評估等諸般事由，而異其標準，非
    可一概而論，是販賣之利得，誠非固定，縱使販賣之人從價
    差或量差中牟利方式互異，其意圖營利之非法販賣行為仍屬
    同一。又販賣利得，除經被告供明，或因帳冊記載致價量至
    臻明確外，確實難以究明。然一般民眾均普遍認知毒品價格
    非低、取得不易，且毒品交易向為政府查禁森嚴，一經查獲
    ，並對販毒者施以重罰，衡諸常情，倘非有利可圖，殊無必
    要甘冒持有毒品遭查獲、重罰之極大風險，無端親至交易處
    所，或於自身住處附近交易毒品，抑或購入大量毒品貯藏，
    徒招為警偵辦從事毒品販賣之風險。從而，除確有反證足資
    認定提供他人毒品者所為係基於某種非圖利本意之原委外，
    通常尚難因無法查悉其買進、賣出之差價，而諉無營利之意
    思，或阻卻販賣犯行之追訴，以免知過坦承者難辭重典，飾
    詞否認者反得逞僥倖，反失情理之平。經查，被告於警詢及
    偵查中供稱：「SUNNY 」負責刊登廣告及調毒品，我負責送
    ，我每賣出1 包賺100 元等語（見偵卷第23、74頁），可知
    被告已明確坦承其於本案販賣毒品咖啡包確有從中牟利之意
    圖甚明，且本院審酌被告於案發時為智識正常之人，對於販
    賣毒品為檢警機關嚴予取締之重罪，當知之甚稔，而其與佯
    裝毒品買家之警員並非至親，苟無利潤可圖，衡情被告應不
    至於甘冒遭查緝法辦而罹重刑之風險，無故販賣本案毒品咖
    啡包命予他人，是被告自白其與「SUNNY 」共同意圖營利而
    著手為本案販賣第三級毒品犯行，核與常情並無悖離，復查
    無反證足認被告確另基於某種非圖利本意之原委所為，堪認
    其就本案毒品交易，主觀上有意圖營利之販賣故意甚明。
  ㈢綜上所述，本案事證明確，被告上開所為與「SUNNY 」共同
    販賣第三級毒品未遂之犯行堪以認定，應予依法論科。
三、論罪科刑及沒收之依據：
  ㈠按刑事偵查技術上所謂之「釣魚」者，則指對於原已犯罪或
    具有犯罪故意之人，司法警察於獲悉後為取得證據，以設計
    引誘之方式，佯與之為對合行為，使其暴露犯罪事證，待其
    著手於犯罪行為之實行時，予以逮捕、偵辦，因犯罪行為人
    主觀上原即有犯罪之意思，倘客觀上已著手於犯罪行為之實
    行時，自得成立未遂犯（最高法院106 年度台上字第374 號
    判決意旨參照）。經查，本案係由「SUNNY 」先以微信通訊
    軟體傳送販售毒品之訊息，用以透露欲進行毒品交易之意，
    再由被告與佯裝毒品買家之警員議定本案毒品咖啡包之交易
    事宜，顯見被告自始即具有販賣第三級毒品以營利之主觀犯
    意，且客觀上已著手其販賣毒品犯行，惟因警員原即無與被
    告進行毒品交易之真意，後續與被告聯繫毒品交易事宜僅為
    求人贓俱獲，伺機逮捕，雙方實際上未能真正完成交易行為
    ，揆諸前開說明，被告應僅構成未遂犯。
  ㈡次按毒品危害防制條例第9 條第3 項規定：「犯前5 條之罪
    （即同條例第4 條至第8 條之罪）而混合二種以上之毒品者
    ，適用其中最高級別毒品之法定刑，並加重其刑至二分之一
    。」，且依立法理由可知該條項係屬分則之加重，為另一獨
    立之犯罪型態，而應論以獨立之罪名。查被告販賣之本案毒
    品咖啡包（即如附表編號2 所示之其中10包），經鑑定含有
    第三級毒品「4-甲基甲基卡西酮」及微量「甲基-N ,N-二甲
    基卡西酮」成分一節，有上開鑑定書可考，並以毒品咖啡包
    之型態，將二種以上之毒品置於同一包裝摻雜調合，無從區
    分，屬混合二種以上同一級別之毒品，而應論以獨立之罪名
    ，是核被告所為，係犯毒品危害防制條例第9 條第3 項、第
    4 條第3 項、第6 項之販賣第三級毒品而混合二種以上之毒
    品未遂罪，並應依同條例第9 條第3 項規定加重其刑。起訴
    意旨認被告涉犯同條例第4 條第3 項、第6 項之販賣第三級
    毒品未遂罪嫌，尚有未合，惟其基本社會事實同一，本院自
    應予以審理，並依法變更起訴法條。又被告與「SUNNY」就
    本案犯行，有犯意聯絡及行為分擔，為共同正犯。至起訴意
    旨漏載被告與「SUNNY 」成立共同正犯部分，則由本院予以
    更正，附此敘明。
  ㈢被告於警詢、偵查、本院準備程序及審理時均自白其本案所
    為共同販賣第三級毒品未遂之犯行，實已符合毒品危害防制
    條例第17條第2 項：「犯第4 條至第8 條之罪於偵查及歷次
    審判中均自白者，減輕其刑。」之規定，自應依該條規定減
    輕其刑。又被告著手實行販賣第三級毒品之犯行而未遂，則
    應依刑法第25條第2 項規定減輕其刑，並依法遞減之。又被
    告固供述其毒品上游係「SUNNY 」，然本案並未因此而查獲
    其毒品上游一節，有新北地檢署110 年8 月2 日新北檢錫平
    109 偵40385 字第1100066135號函、新莊分局110 年8 月24
    日新北警莊刑字第1104033441號函暨所附之110 年8 月5 日
    職務報告各1 份在卷可佐（見本院卷第45至46-3頁），是被
    告自無依毒品危害防制條例第17條第1 項規定減輕其刑之餘
    地，附此敘明。至被告依上開減刑事由遞減其刑後，所得判
    處之最低刑度與其犯行已屬相當，核與刑法第59條所稱犯罪
    之情狀顯可憫恕，認科以最低刑度猶嫌過重之要件不符，自
    無從再依刑法第59條規定酌減其刑，附此敘明。
  ㈣爰以行為人之責任為基礎，審酌被告明知本案毒品咖啡包為
    非法之違禁物，持以施用足以戕害人之身體健康，且極易成
    癮，竟為貪圖不法利益，漠視法令而欲販賣予他人，若確實
    售出而流入社會，不僅助長他人施用毒品惡習，對施用毒品
    者之身心影響甚鉅，亦使毒品於社會上易於流通，增加檢警
    全面查緝之困難，危害社會治安及國家法益，所為顯屬非是
    ，兼衡被告於本案所欲販賣之毒品數量非微，然幸未及流入
    社會即為警查獲，暨其犯罪動機、目的、手段、智識程度、
    生活狀況及犯罪後坦承犯行之態度等一切情狀，量處如主文
    所示之刑，以資懲儆。
  ㈤查被告前未曾因故意犯罪受有期徒刑以上刑之宣告，有臺灣
    高等法院被告前案紀錄表可參，其因一時失慮，致罹刑典，
    本院審酌被告犯後自始坦承犯行，案發後迄今亦無其他犯罪
    前科紀錄，堪認應具悔悟之意，經此偵、審程序之教訓，當
    知所警惕而無再犯之虞，再衡諸其於本案之販毒次數僅有1
    次，且所欲販售之毒品均經扣案而尚未流入社會，亦未實際
    獲取犯罪所得，其犯罪情節尚非重大，認對被告所宣告之刑
    ，以暫不執行為適當，爰依刑法第74條第1 項第1 款之規定
    ，併予諭知緩刑5 年，並斟酌其所為仍屬著手販賣毒品之社
    會危害性重大犯罪行為，為使其確實心生警惕，痛改前非及
    預防再犯，實有科予一定負擔之必要，乃再依刑法第74條第
    2 項第5 款之規定，命被告應向檢察官指定之政府機關、政
    府機構、行政法人、社區或其他符合公益目的之機構或團體
    ，提供120 小時之義務勞務，並依同條項第8 款之規定，命
    其應於緩刑期間內接受12小時之法治教育課程，以及諭知於
    緩刑期間內不得非法持有或施用第一級至第四級之毒品（單
    純施用或持有未逾法定數量之第三級或第四級毒品雖未構成
    刑事犯罪，仍在禁止之列，但經醫師處方、戒癮治療等合法
    事由而持有或施用者，則不在此限），以防止再犯及觀後效
    。倘被告違反上開所定負擔且情節重大者，依刑法第75條之
    1 第1 項第4 款規定，其緩刑之宣告仍得由檢察官向法院聲
    請撤銷，併此敘明。再按執行刑法第74條第2 項第5 款至第
    8 款所定之事項，而受緩刑之宣告者，應於緩刑期間付保護
    管束，刑法第93條第1 項第2 款定有明文，是另依上開規定
    ，併為緩刑期間付保護管束之諭知。
  ㈥扣案如附表編號2 所示之毒品咖啡包，經鑑定含有第三級毒
    品成分，而屬被告本案遭查獲之違禁物，自應依刑法第38條
    第1 項之規定宣告沒收。又扣案如附表編號1 所示之行動電
    話，則為被告持以與佯為毒品買家之警員聯絡販賣本案毒品
    咖啡包事宜所用之物一節，業據被告於本院準備程序時供承
    不諱（見本院卷第82頁），並有前揭通訊軟體對話譯文暨翻
    拍畫面可考，則應依毒品危害防制條例第19條第1 項之規定
    宣告沒收。
  ㈦至警方於本案雖另扣得如附表編號3 所示之行動電話，然依
    卷內事證尚無從認定該行動電話與本案有關，檢察官復未能
    進一步提出證據證明上述扣案物與被告所為本案犯行之關聯
    性，自無從於本案併予宣告沒收，末此敘明。
據上論斷，應依刑事訴訟法第299 條第1 項前段、第300 條，毒
品危害防制條例第4 條第3 項、第6 項、第9 條第3 項、第17條
第2 項、第19條第1 項，刑法第11條、第28條、第25條第2 項、
第38條第1 項、第74條第1 項第1 款、第2 項第5 款、第8 款、
第93條第1 項第2 款，判決如主文。
本案經檢察官余怡寬偵查起訴，檢察官郭智安到庭執行職務。
中    華    民    國   110    年    10    月    27    日
                  刑事第三庭  審判長法  官  蘇揚旭
                                    法  官  施建榮
                                    法  官  洪振峰
上列正本證明與原本無異。
如不服本判決，應於判決送達後20日內敘明上訴理由，向本院提
出上訴狀 (應附繕本) ，上訴於臺灣高等法院。其未敘述上訴理
由者，應於上訴期間屆滿後20日內向本院補提理由書「切勿逕送
上級法院」。
                                    書記官  李儀靜                                    
中    華    民    國   110    年    11    月    3     日
附錄本案論罪科刑法條全文：
毒品危害防制條例第4條
製造、運輸、販賣第一級毒品者，處死刑或無期徒刑；處無期徒
刑者，得併科新臺幣3 千萬元以下罰金。
製造、運輸、販賣第二級毒品者，處無期徒刑或10年以上有期徒
刑，得併科新臺幣1 千5 百萬元以下罰金。
製造、運輸、販賣第三級毒品者，處7 年以上有期徒刑，得併科
新臺幣1 千萬元以下罰金。
製造、運輸、販賣第四級毒品者，處5 年以上12年以下有期徒刑
，得併科新臺幣5 百萬元以下罰金。
製造、運輸、販賣專供製造或施用毒品之器具者，處1 年以上7
年以下有期徒刑，得併科新臺幣1 百50萬元以下罰金。
前五項之未遂犯罰之。
附  表：
┌──┬──────────┬───────────────┐
│編號│  扣押物名稱及數量  │            備註欄            │
│    │                    │                              │
├──┼──────────┼───────────────┤
│ 1  │廠牌為IPHONE之白色行│為被告持以聯絡販賣本案毒品咖啡│
│    │動電話1 支（含SIM 卡│包事宜所用之物。              │
│    │1 張）              │                              │
├──┼──────────┼───────────────┤
│ 2  │黑/ 彩色包裝之毒品咖│經檢視內含黃色塊狀物，驗前總淨│
│    │啡包30包（包裝外觀有│重約93.92 公克，因鑑驗取樣1.37│
│    │「DIABLO」英文字樣，│公克，驗餘總淨重約92.55 公克，│
│    │含被告本案欲販賣之毒│檢出第三級毒品「4-甲基甲基卡西│
│    │品咖啡包10包）      │酮」（純度約3 ％，驗前總純質淨│
│    │                    │重約2.81公克）及微量（純度未達│
│    │                    │1 ％）「甲基-N ,N-二甲基卡西酮│
│    │                    │」成分。                      │
├──┼──────────┼───────────────┤
│ 3  │廠牌為IPHONE之銀色行│無證據可證明與本案有關，無從宣│
│    │動電話1 支（含SIM 卡│告沒收。                      │
│    │1 張）              │                              │
└──┴──────────┴───────────────┘